【裁判字號】    99,交聲,55
【裁判日期】    990608
【裁判案由】    違反道路交通管理處罰條例
【裁判全文】
臺灣宜蘭地方法院交通事件裁定          99年度交聲字第55號
移送  機關  交通部公路總局臺北區監理所宜蘭監理站
異  議  人
即受處分人  甲○○
上列異議人即受處分人因違反道路交通管理處罰條例案件，對於
交通部公路總局臺北區監理所宜蘭監理站於民國99年2月5日所為
之宜監字第裁43-Q00000000號裁決處分，聲明異議，本院裁定如
下：
    主  文
異議駁回。
    理  由
一、原處分機關係以：異議人即受處分人甲○○駕駛車牌號碼M6
    -1266號自用小客車，於民國98年11月30日20時37分，停放
    在宜蘭縣羅東鎮○○路54號前人行道之禁止臨時停車處所，
    經宜蘭縣政府警察局警員逕行舉發。嗣經原處分機關依道路
    交通管理處罰條例第56條第1項第1款之規定，裁處新臺幣（
    下同）900元罰鍰。
二、聲明異議意旨略以：異議人停車之地點為待租商家前方，左
    側停滿機車，商家設置之手扶階梯，並種植路樹，右側則為
    電線桿及電信箱並堆滿垃圾，且路面與警員所稱之人行道間
    並無一般人行道施作的邊緣石加以區隔，異議人夜間停車於
    該處，實無法了解該處不可停車，並無違規之意，為此聲明
    異議，請求撤銷原處分云云。
三、按道路指公路、街道、巷衖、廣場、騎樓、走廊或其他供公
    眾通行之地方。人行道係指為專供行人通行之騎樓、走廊，
    及劃設供行人行走之地面道路，與人行天橋及人行地下道，
    道路交通管理處罰條例第3條第1款、第3款定有明文。又按
    人行道不得臨時停車，而禁止臨時停車處所不得停車，道路
    交通安全規則第111條第1項第1款、第112條第1項第1款亦均
    有明文。另按汽車駕駛人在設有禁止臨時停車處所停車，處
    600元以上1,200元以下罰鍰，道路交通管理處罰條例第56條
    第1項第1款亦定有明文。又上開罰鍰之科處，屬行政義務違
    反之處罰，未排除行政罰法第7條第1項「違反行政法上義務
    之行為非出於故意或過失者，不予處罰。」及道路交通管理
    處罰條例第85條第4項推定過失等規定之適用。是以汽車駕
    駛人違反上開規定之行為無論出於故意或過失，均應受罰。
四、經查：
  (一)異議人即受處分人甲○○對於伊駕駛車牌號碼M6-1266號自
    用小客車，於98年11月30日20時37分，停放在宜蘭縣羅東鎮
    ○○路54號前，經宜蘭縣政府警察局警員邱永興以伊有「在
    禁止停車處人行道停車駕駛不在車內」之違規行為逕行舉發
    之事實，並不爭執（見本院卷第23頁），核與證人邱永興於
    本院訊問時證述情節相符（見本院卷第22頁至第23頁），復
    有宜蘭縣警察局舉發違反道路交通管理事件通知單1紙在卷
    足憑（見本院卷第6頁），此部分事實，堪以認定。
  (二)又證人邱永興於本院訊問時證述：「（問：當時是如何判斷
    異議人所駕駛的車輛是停放在宜蘭縣羅東鎮○○路54號前之
    人行道上？）因為該車輛是整台停放在人行道的紅磚上。（
    問：當時對該車輛舉發在禁止臨時停車處所停車時有無拍照
    採證？）有。（問：〈提示本院卷照片〉所提示的照片是否
    就是當時的採證照片？）是。」等語（見本院卷第22頁），
    並有採證照片4張在卷足憑（見本院卷第11頁），觀諸該採
    證照片，顯示異議人所有之車牌號碼M6-1266號自用小客車
    停車位置係在舖設有紅磚之騎樓，而依前揭道路交通管理處
    罰條例第3條第3款之規定，「騎樓」係屬專供行人通行之人
    行道，又依前揭道路交通安全規則之規定，人行道不得臨時
    停車，堪認證人邱永興所述係屬真實。是異議人所有之前揭
    車輛在人行道上停車，顯見其確有在禁止臨時停車處為停車
    之違規事實，當屬明確。
  (三)至於異議人雖辯稱伊不知該處為人行道，且無法辨識該處禁
    止臨時停車，並提出光碟1片為證。然依前揭採證照片，異
    議人所有之前揭自用小客車係停放在屬人行道之騎樓處，該
    處舖設有紅磚，與在旁以瀝青鋪設之道路有明確區隔，且該
    處與道路間並劃設禁止臨時停車之紅色實線，應可明顯辨識
    該處係屬「供公眾通行道路之人行道」，此由異議人所提出
    之光碟內所拍攝照片亦可清楚辨認，遑論異議人係領有駕駛
    執照並具有相當智識程度之人，實難諉為不知，而異議人為
    圖一己之便，不依規定將車輛停放在停車格或可供臨時停車
    之處所，擅自停放在人行道上，實質上已造成行人行走通行
    之妨礙，顯與首揭規定有違，其又未舉證所為並無過失，則
    其在禁止臨時停車處所停車之違規行為，堪以認定。是異議
    人前揭抗辯，顯不足採。
  (四)綜上所述，本件異議人既然有上開違規之事實，原處分機關
    據以援引道路交通管理處罰條例第56條第1項第1款之規定，
    裁處900元罰鍰，於法並無不當，本件異議為無理由，應予
    駁回。
五、據上論斷，應依道路交通管理處罰條例第87條第2項、道路
    交通案件處理辦法第19條，裁定如主文。
中    華    民    國    99    年    6     月    8    日
                  交通法庭  法  官  蘇錦秀
以上正本證明與原本無異。
如不服本裁定，應於裁定送達後5日內向本院提出抗告狀（須附
繕本）。
                            書記官  劉晨輝
中    華    民    國    99    年    6     月    9     日

司法院資訊處製作；財團法人民間司法改革基金會備份。
